臺灣桃園地方法院刑事判決
111年度訴字第431號
公  訴  人  臺灣桃園地方檢察署檢察官 
被      告  陳科保



選任辯護人  陳俊隆律師
上列被告因違反毒品危害防制條例案件，經檢察官提起公訴（11
1年度偵字第10687號、第10697號、第15189號），本院判決如下
：
    主  文
陳科保無罪。
    理  由
一、公訴意旨略以：被告陳科保明知海洛因、甲基安非他命係毒
    品危害防制條例第2條第2項第1、第2款所列之第二級毒品，
    非經許可，不得販賣，仍基於販賣第一級毒品海洛因、第二
    級毒品甲基安非他命之犯意，於民國111年2月24日凌晨0時
    許，與林廷勳談妥以新臺幣（下同）15萬元販賣第二級毒品
    甲基安非他命3兩、以1兩13萬5,000元左右代價販賣不詳重
    量之第一級毒品海洛因，嗣於同日凌晨0時55分許，在新竹
    縣湖口鄉中山路3段610巷20弄，經警發現持有第二級毒品甲
    基安非他命5包（合計毛重228.68公克）、第一級毒品海洛
    因6包（合計毛重28.99公克）、第二級毒品大麻0.76公克、
    現金28萬3,300元。因認被告涉犯毒品危害防制條例第4條第
    6項、第1項、第2項之販賣第一級、第二級毒品未遂罪嫌。
二、按刑事有罪判決，須以無合理懷疑（或超越合理懷疑）之有
    罪確信為前提，且檢察官就被告犯罪事實，應負舉證責任，
    並指出證明之方法，刑事訴訟法第161條第1項定有明文，是
    檢察官對於起訴之犯罪事實，應負提出證據及說服之實質舉
    證責任；又被告享有不自證己罪、保持緘默等特權，從而被
    告所為辯解，縱然不足採信，仍須有積極、確切之證據，始
    足以認定其犯罪，倘檢察官所提出之證據，不足為被告有罪
    之積極證明，或其指出證明之方法，無從說服法院以形成被
    告有罪之心證，自應為被告無罪判決之諭知，以落實無罪推
    定原則與證據裁判主義。　
三、公訴意旨認被告陳科保涉嫌販賣第一級、第二級毒品未遂罪
    嫌，無非係以被告之供述、證人林廷勳之證述、海洋委員會
    海巡署偵防分署彰化查緝隊搜索扣押筆錄、扣押物品目錄表、
    法務部調查局濫用藥物實驗室鑑定書、內政部警政署刑事警
    察局鑑定書、衛生福利部草屯療養院鑑驗書、通訊譯文等件
    為其主要論據。
四、訊據被告固坦承有與林廷勳約定於上開時、地見面，欲進行
    毒品交易之事實，並坦承販賣第一級、第二級毒品未遂之犯
    行，辯護人則為被告辯稱：本案係林廷勳配合警方向被告購
    買毒品，無法證明被告原已有販賣毒品之犯意，屬違法之陷
    害教唆，與原已有販賣意思之誘捕偵查不同，請求鈞院予以
    斟酌等語。
五、經查，被告有與林廷勳相約於111年2月24日凌晨0時許，在
    新竹縣湖口鄉中山路3段610巷20弄前進行毒品交易，嗣被告
    前往上址為警當場逮捕，並扣得第二級毒品甲基安非他命5
    包（合計毛重228.68公克）、第一級毒品海洛因6包（合計
    毛重28.99公克）、第二級毒品大麻0.76公克，以及現金28
    萬3,300元乙節，有海洋委員會海巡署偵防分署彰化查緝隊
    搜索扣押筆錄、扣押物品目錄表、法務部調查局濫用藥物實驗
    室111年3月23日調科壹字第11123004960號鑑定書、內政部
    警政署刑事警察局111年4月11日刑鑑字第1110023612號鑑定
    書、衛生福利部草屯療養院111年3月10日草療鑑字第111030
    0085號鑑驗書等件附卷可稽（見臺灣桃園地方檢察署111年
    度偵字第10687號卷【下稱偵10687卷】第31頁至第37頁、第
    201頁至第203頁、第225頁，本院111年度訴字第431號卷【
    下稱本院卷】第143頁），且為被告所不爭執（見偵10687卷
    第17頁至第21頁、第23頁至第24頁、第91頁至第94頁，本院
    111年度聲羈字第79號卷第45頁至第48頁，本院卷第45頁至
    第49頁、第155頁至第160頁、第252頁至第253頁），此部分
    之事實固堪認定。
六、按刑事偵查技術上所謂之「釣魚偵查」，係指對於原已犯罪
    或具有犯罪故意之人，以設計引誘之方式，使其暴露犯罪事
    證，而加以逮捕或偵辦而言，此純屬偵查犯罪技巧之範疇，
    並未違反憲法對於基本人權之保障，且於公共利益之維護有
    其必要性存在，故依「釣魚」方式所蒐集之證據資料，原則
    上非無證據能力。而「陷害教唆」係指行為人原不具犯罪之
    故意，純因司法警察之設計教唆，始萌生犯意，進而實行犯
    罪構成要件之行為者而言；此項犯意誘發型之誘捕偵查，因
    係司法警察以引誘、教唆犯罪之不正當手段，使原無犯罪意
    思或傾向之人萌生犯意，待其形式上符合著手於犯罪行為之
    實行時，再予逮捕，此與國家機關之任務在於追訴已發生之
    犯罪，而非製造人民犯罪，更不應蓄意挑唆人民犯罪後再予
    追訴等旨不合，且已逾越偵查犯罪之必要程度，對於公共利
    益之維護並無意義，其因嚴重違反刑罰預防目的及正當法律
    程序原則所取得之證據資料，應不具有證據能力（最高法院
    103年度台上字第4008號、106年度台上字第683號判決意旨
    參照）。準此，本案應審究之重點厥為：林廷勳此次是否係
    與警方配合而聯絡被告購買本案毒品，被告因而萌生販賣毒
    品予林廷勳之犯意，而屬違法之陷害教唆？
七、經查：  
  ㈠證人林廷勳於警詢時證稱：伊於111年2月17日遭警方逮捕，
    伊同意配合警方追查毒品上游，所以警方在24日把伊借提出
    來，伊主動聯絡被告，騙被告說伊遇到黑吃黑被砍傷，所以
    到現在才跟被告聯絡，伊問被告手邊是否還有海洛因及甲基
    安非他命可以購買，被告說要先跟上手補貨，後來被告說已
    經拿到貨了，要過來跟伊碰面，伊就把交易地點傳給被告，
    然後在被告抵達現場時，指認被告使用的自小客車等語（見
    臺灣桃園地方檢察署111年度偵字第15189號卷【下稱偵1518
    9卷】第82頁）；於偵訊時證稱：伊是配合警方查緝被告，
    伊有跟被告通電話，被告問伊說怎麼幾天不見，伊說因為被
    搶，所以去躲幾天，後來伊就問被告有沒有海洛因跟甲基安
    非他命可以買，被告說手上不多，不到1兩，要先補貨才能
    賣，最後被告同意3兩甲基安非他命賣15萬元，海洛因要等
    被告拿到貨之後才能報價等語（見偵10687卷第84頁），核
    與證人即警員陳弘偉於本院審理時證稱：當時是跟海巡署一
    起偵辦林廷勳的販毒案件，警方查獲林廷勳後，林廷勳說他
    有跟被告購買毒品，所以就報請檢察官指揮，經檢察官同意
    把林廷勳借提出來進行誘捕。當時只有跟林廷勳說不要讓被
    告起疑，至於林廷勳要跟被告交易的毒品種類、數量、價格
    等等，都是讓林廷勳自己跟被告說明等語（見本院卷第229
    頁至第233頁），互核相符，且有證人林廷勳與被告之電話
    錄音譯文在卷可佐（見偵15189卷第91頁至第100頁），可見
    證人林廷勳是在警方之控制下，依警方之要求撥打電話給被
    告，向被告表示欲購買毒品，證人林廷勳原無購毒之意思，
    單純係基於配合警方意思為之，性質上自屬證人林廷勳依警
    方指示佯向被告購買毒品之情形無疑。
  ㈡又證人林廷勳於警詢、偵訊及本院審理時均證稱：當時被告
    說身上的毒品不夠，要先去調貨才能送來給伊等語（見偵15
    189卷第83頁，偵16087卷第84頁，本院卷第238頁） ，核與
    被告於本院訊問及審理時自承：當時伊身上毒品數量不夠，
    所以有先去跟他人調貨等語相符（見本院卷第46頁、253 頁
    ），且卷附被告與證人林廷勳之電話錄音譯文中，被告曾向
    證人林廷勳表示「我剛剛賴給他，還沒有接，他現在身上只
    有女生而已，男生現在還沒有」（見偵15189卷第93頁），
    足見被告係接獲證人林廷勳與警方配合而撥打之電話，得知
    證人林廷勳欲購買毒品，因而去向他人調貨等情甚明，是被
    告既原無足夠之海洛因、甲基安非他命可販賣給證人林廷勳
    ，已難認被告原已存有販賣海洛因、甲基安非他命之犯意。
    再者，觀諸被告與證人林廷勳之電話錄音譯文，證人林廷勳
    不斷詢問被告「到了嗎」，並催促被告「快一點」，然後又
    要求被告過去證人林廷勳指定地點，經被告表示「我沒有說
    要過去耶」，證人林廷勳仍不放棄，繼續央求「拜託一下啦
    ，都認識這麼久了」、「我加3,000元油錢，這樣不行嗎」
    等語（見偵15189卷第91頁至第100頁），由上情觀之，可見
    被告係受證人林廷勳一再撥打電話聯絡、不斷催促，才勉為
    同意至他處調貨販賣給證人林廷勳，甚至同意前往新竹縣湖
    口鄉與證人林廷勳交易，足徵被告就本案此次交易，應係因
    證人林廷勳與警方配合主動表示欲購買毒品之故，方萌生販
    賣毒品給證人林廷勳之犯意。
  ㈢雖證人林廷勳雖於本院審理時證稱：伊被警方逮捕之前，就
    有跟被告約好要交易毒品，伊被警察逮捕後，被告還是一直
    打電話過來，說東西已經準備好，所以警方順水推舟說讓被
    告把毒品送過來等語（見本院卷第235頁），然於本院審理
    時，經本院質以其與被告約好要交易毒品之時間、地點、數
    量、價錢等事項，均未正面回答問題，或推稱「忘了」、「
    現在不舒服，意識不清楚」云云，可見其證述有避重就輕之
    嫌，又證人陳弘偉於本院審理時，對於警方係如何查獲被告
    乙節，則證稱：當時是先查獲林廷勳，林廷勳供出毒品上游
    是被告，因為林廷勳一開始只知道綽號，所以警方有查證林
    廷勳提供的電話還有綽號，再讓林廷勳去指認等語（見本院
    卷第231頁至第232頁），並未提及證人林廷勳所述被告不斷
    撥打電話給證人林廷勳或已約定好要交易等情節，再者，觀
    諸卷附證人林廷勳於警方控制下與被告之電話錄音譯文（見
    偵15189卷第91頁至第100頁），證人林廷勳與被告通話之初
    ，證人林廷勳即向被告表示「錢準備好了」，兩人閒聊後，
    證人林廷勳又催促被告「沒東西啦，快點啦」，然後接續向
    被告詢問「半塊嗎」、「要給我多少？」、「1個學生多少
    錢」等關於毒品之種類、價格等事項，顯然被告與證人林廷
    勳係於該次通話中商議毒品交易之細節，並無證人林廷勳前
    開所證稱「被告打電話過來說東西已經準備好了」之情形，
    況若證人林廷勳上開所述屬實，其已經與被告約好要進行毒
    品交易，則對於攸關毒品交易之種類、價格、時間、地點等
    重要事項，應早有約定，理應於電話中直接確認即可，豈有
    重新詢問毒品價格、數量之必要，遑論證人林廷勳於警詢及
    偵訊時，均不曾提及其遭警方逮捕前已與被告約好要交易的
    事情，直至本院審理時始翻異前詞而為前開證述，其態度丕
    變更啟人疑竇。末以，證人林廷勳於本院審理時亦證稱：被
    告有說身上毒品數量不夠，要等人送到之後，才會送過來給
    伊等語（見本院卷第237頁），倘若被告早與證人林廷勳約
    好要進行毒品交易，豈有可能在接獲證人林廷勳之電話以後
    ，才去向他人調貨之理，是證人林廷勳於本院審理中之證述
    ，非但與證人陳弘偉之證述以及電話錄音譯文明顯齟齬，更
    有許多不合常理之處，難以採信屬實，而卷內並無任何證據
    可以補強證人林廷勳於本院審理時之證述，自不得僅憑證人
    林廷勳上開證述，遽認被告原本即有販賣毒品予證人林廷勳
    之犯意。
  ㈣證人林廷勳另證稱：伊於本案之前就向被告購買毒品很多次
    云云，然此部分並無其他證據可以補強，且刑法修正廢止連
    續犯規定後，複次行為除接續犯、集合犯仍為一罪評價外，
    當本於一行為一罪一罰之原則予以論處。而毒品販賣行為，
    本質上並非必然具有複次性，立法者亦無聚多成一之擬制意
    思，社會通念尤難容忍一再違犯，司法實務採行數罪併罰，
    已成定論。各犯行既應個別評價，自應分別以嚴格之證據逐
    一證明，認無合理之懷疑存在，而得確信其為真實，始足當
    之（最高法院106年度台上字第683號判決意旨參照）。本案
    檢察官僅起訴被告於111年2月24日凌晨0時許此次之販賣毒
    品行為，且本案是證人林廷勳依警方指示撥打電話給被告，
    向被告表示要購買毒品，而卷內並無證據可證明被告有主動
    向證人林廷勳兜售毒品之行為，是縱被告與證人林廷勳先前
    有毒品交易之行為，亦難憑為認定被告就本案被訴之販賣毒
    品行為是否原已存有販賣毒品犯意之依據，無從執為不利於
    被告之認定。
  ㈤末以，卷附之海洋委員會海巡署偵防分署彰化查緝隊搜索扣押
    筆錄、扣押物品目錄表、法務部調查局濫用藥物實驗室111年3
    月23日調科壹字第11123004960號鑑定書、內政部警政署刑
    事警察局111年4月11日刑鑑字第1110023612號鑑定書、衛生
    福利部草屯療養院111年3月10日草療鑑字第1110300085號鑑
    驗書等證據，至多僅能證明被告為警查獲時，警方在被告身
    上扣得第二級毒品甲基安非他命5包（合計毛重228.68公克
    ）、第一級毒品海洛因6包（合計毛重28.99公克）、第二級
    毒品大麻0.76公克等物，然被告原本無販賣毒品之故意，係
    因警員之挑唆，才萌生犯意，進而攜帶第一級、第二級毒品
    前往約定交易之地點，業據本院認定如前，本案警方之偵查
    作為，屬違法之陷害教唆，基此所取得之毒品，自不得做為
    證據，不得作為不利被告之認定。
  ㈥準此，本案係證人林廷勳與警方配合而主動撥打電話給被告
    ，向被告佯稱欲購買海洛因、甲基安非他命後，被告方至他
    處調貨欲販賣與證人林廷勳，故警方於本案中以引誘犯罪之
    不正當手段，使就本案此次可能原無犯罪故意之被告因之萌
    生犯意而實行犯罪行為，警員再進而蒐集其等就此次所實行
    犯罪之證據予以逮捕偵辦，手段已逾越偵查犯罪之必要程度
    ，對於公共利益之維護並無意義，違反刑罰預防目的，揆諸
    前揭說明，基此所取得之被告供述、被告與證人林廷勳之電
    話錄音譯文、扣案欲販賣給證人林廷勳之海洛因、甲基安非
    他命暨所派生之毒品成分鑑驗報告等證據，即均無證據能力
    ，不得作為不利於被告事實之認定。
八、綜上所述，本案實因證人林廷勳配合警方辦案，被告因證人
    林廷勳之設計教唆，始萌生販賣毒品之犯意，屬違法之陷害
    教唆，基此所取得之被告供述、被告與證人林廷勳之電話錄
    音譯文、扣案欲販賣給證人林廷勳之海洛因、甲基安非他命
    暨所派生之毒品成分鑑驗報告等證據，即均不得作為證據，
    且被告之自白本不得作為有罪判決之唯一依據，故公訴意旨
    所舉之證據，均無法證明被告原已存有販賣第一級毒品海洛
    因、第二級毒品甲基安非他命及持有上開毒品之犯意，無從
    說服本院形成被告有罪之心證，揆諸前揭說明，基於無罪推
    定之原則，依法即應諭知無罪之判決。
據上論斷，應依刑事訴訟法第301條第1項，判決如主文。
本案經檢察官孫瑋彤提起公訴，檢察官張建偉到庭執行職務。
中　　華　　民　　國　　111 　年　　12　　月　　15　　日
                  刑事第十八庭審判長法　官  陳囿辰
                                    法　官  羅文鴻
                                    法　官  姚懿珊
以上正本證明與原本無異。
如不服本判決應於收受判決後20日內向本院提出上訴書狀，並應
敘述具體理由。其未敘述上訴理由者，應於上訴期間屆滿後20日
內向本院補提理由書(均須按他造當事人之人數附繕本)「切勿逕
送上級法院」。 
　　　　　　　　　　　　　　　      書記官　張妤安      
中　　華　　民　　國　　111 　年　　12　　月　　16　　日